【裁判字號】    98,交簡上,2
【裁判日期】    980317
【裁判案由】    公共危險
【裁判全文】
臺灣高雄地方法院刑事判決             98年度交簡上字第2號
上  訴  人
即  被  告  甲○○
上列上訴人因公共危險案件，不服本院交通法庭民國97年11月28
日97年度審簡字第3880號第一審簡易判決（聲請簡易判決處刑案
號：臺灣高雄地方法院檢察署97年度偵字第28034 號），提起上
訴，本院管轄之第二審合議庭判決如下：
    主  文
上訴駁回。
    事  實
一、甲○○於民國97年9 月18日下午5 時許，在其位於高雄市○
    ○區○○路60巷11號住處飲用酒類，嗣其明知其飲酒後已達
    不能安全駕駛動力交通工具之程度，仍於同日晚間7 時40分
    許，騎乘車牌號碼EDS-347 號輕型機車前往住家附近之便利
    商店購買香煙，惟其因酒後意識不清，甫由鼎貴路60巷右轉
    至鼎金後路420 巷與鼎金後路路口附近，即不慎摔車，甲○
    ○並遭其騎乘之機車壓倒在地。嗣因高雄市政府警察局三民
    二分局鼎金派出所員警乙○○接獲民眾報案，稱「高雄市○
    ○區○○路60巷11號處」（即甲○○住處）有人起糾紛，趕
    往現場處理，甫到達現場，正巧撞見甲○○自家中騎機車衝
    出轉往鼎金後路之情景，隨即尾隨右轉至鼎金後路420 巷查
    看，發現甲○○已摔車並被機車壓在地上，即將甲○○帶往
    派出所處理，嗣於派出所檢驗甲○○呼氣酒精濃度高達每公
    升1.57毫克，始查悉上情。
二、案經高雄市政府警察局三民二分局報請臺灣高雄地方法院檢
    察署檢察官偵查起訴。
    理  由
壹、程序部分：
一、按被告於第二審經合法傳喚，無正當之理由不到庭者，得不
    待其陳述，逕行判決，刑事訴訟法第371 條定有明文。次按
    對於簡易判決處刑不服而上訴者，得準用上開規定，此觀諸
    刑事訴訟法第455 條之1 第3 項之規定自明。查本案於係98
    年3 月3 日進行審判程序，前於同年2 月17日即合法送達傳
    票予被告甲○○，被告無正當理由並未到庭，此有本院送達
    回證、刑事報到單在卷可稽（見本院簡上卷第48、50頁），
    爰不待其陳述而為一造辯論判決，合先敘明。
二、證據能力部分：
    按被告以外之人於審判外之陳述雖不符刑事訴訟法第159 條
    之1 至之4 等4 條之規定，而經當事人於審判程序同意作為
    證據，法院審酌該言詞陳述或書面陳述作成時之情況，認為
    適當者，亦得為證據；當事人、代理人或辯護人於法院調查
    證據時，知有前項不得為證據之情形，而未於言詞辯論終結
    前聲明異議者，視為有前項之同意，刑事訴訟法第159 條之
    5 第1 、2 項定有明文。經查：員警製作之刑法第185 條之
    3 案件測試觀察紀錄表，為員警於審判外所為之書面陳述，
    屬傳聞證據，且無刑事訴訟法第159 條之1 至之4 等4 條規
    定情形，又檢察官、被告均已知悉該陳述屬傳聞證據，且被
    告於本院言詞辯論終結前均未聲明異議，本院審酌上開證據
    於作成時亦無任何不適當之情況，認以之作為本案之證據，
    應屬適當，是上開證據應有證據能力。
貳、實體部分
一、訊據被告甲○○固坦承於上開時、地飲酒且已酒醉而不能安
    全駕駛，及其於前揭時間被發現摔倒在鼎金後路420 巷巷口
    附近之事實，然矢口否認有何酒後騎乘機車之犯行，辯稱：
    伊當天先騎機車到住家附近便利商店買酒，再跑到住家附近
    的公園喝酒，可能是不勝酒力，才倒臥在現場云云。經查：
  (一)被告於97年9 月18日下午5 時許，在其位於高雄市○○區○
    ○路60巷11號住處飲用酒類，嗣其於同日晚間7 時40分許，
    騎乘車牌號碼EDS-347 號輕型機車前往住家附近之便利商店
    購買香煙等情節，業經被告97年9 月18日於警詢時供稱：其
    於今日下午5 時左右在高雄市家裡飲用高粱酒小瓶裝1 瓶，
    於下午7 時飲用完畢就從家裡騎機車要外出買香煙，在高雄
    市三民區○○○路420 巷口騎乘EDS-347 號輕機車自己摔倒
    而遭警查獲等語明確（見警卷第4 、5 頁）；另被告於偵查
    中亦供稱：伊於97年9 月18日當天約5 點時喝酒，7 點從家
    裡騎車外出，伊於警詢時所述內容都實在等語明確（見偵卷
    第4 頁）。又經本院勘驗被告警詢錄音結果，被告當時與詢
    問之員警對話之內容略為：「（問：你於何時、何地飲用何
    類酒精飲料？，何時喝的？）被告：啊，你叫我... 何時喝
    。」、「（對，何時喝的？）答：啊，就那個時候啊！」、
    「（幾點？你說一下。）我怎麼知道那時候幾點，啊，哥哥
    ！」、「（何時喝的？）那個時候，我，我何時喝的？」、
    「（是早上喝？中午喝？還是晚上喝的？）沒有！晚上喝的
    。」、「（晚上幾點？）我哪知道！」、「（大約就好。）
    大約喔，差不多五點多吧。」、「（下午5 點就是17 時 ，
    在什麼地方喝的？）在我家啊！」、「（在自己家啦喔？）
    啊要不然咧？」、「（沒有啊，我就是不知道要問你啊！在
    家裡啦喔？）嗯。」... 「（喝什麼酒？）高粱。」、「（
    幾度的？）58。」、「（差不多多少？多少？）什麼多少？
    一罐而已哪有多少！」、「（大支還是小支的？）小支的啦
    ，哈哈。」、「小支的差不多幾C.C.啊？）58啊！」、「（
    58度小支的？）嗯。」、「（你一個人喝一罐啦喔？）嗯。
    」、「（喝純的嗎？）是啦！」、「（有沒有加水？）沒有
    。」、「（幾點喝完開始騎車？）就剛喝完而已啊！」、「
    （差不多幾點喝完？）我出去.. 。 」、「（你5 點喝的差
    不多喝到幾點？）5 點喝的喔，喝到7 點啊。」、「（7 點
    多啦喔？）嘿啦，就。」、「你要騎車去哪？」、「買煙啦
    ！有夠衰。呦～」、「去哪裡買煙？」、「超商。衰小，遇
    到你們啊！我也很坦白！很坦白！有啊，我有沒有坦白？！
    衰小遇到你們啊！」、「（你是說要去哪買煙啊？）超商啊
    。」、「（哪裏的超商？）就前面那邊有一間超商啊。就衰
    小啊。」、「（就鼎金後路到鼎中街那個SEVEN 那邊，你要
    去那邊買煙啦喔？）嘿啦，對對對。.... 」 、「（你要買
    煙，然後就在那個.. ？） 對啦！」、「（在7 點40分被我
    們發現你跌倒嗎？）呦！這樣有沒有衰嗎？！耶～哥哥！這
    樣有衰嗎？.... 。 」，經核上開警詢時係全程連續錄音，
    關於被告飲酒之時間、地點及係飲酒後騎車跌倒等情節，均
    係被告自行陳述，警詢筆錄之記載係按被告當時陳述內容整
    理之要旨，而無違反被告陳述真意之情形至明（參見本院98
    年2 月10日勘驗筆錄，本院簡上卷第32至40頁）。又被告固
    辯稱：其於警詢時因意識不清才亂說話云云，惟本院參以：
    員警於訊問犯罪事實前，有依法告知被告權利，且員警詢問
    語氣平和，並無強暴、脅迫情形；又員警於開始詢問之前曾
    詢問被告職業、身分證、住址及電話、教育程度之基本資料
    ，被告尚能據實回答；被告接受警詢時雖因酒醉，偶有答非
    所問及多話之情形，惟就員警所問之多數問題，仍能針對問
    題之內容作答等節，經本院當庭勘驗被告警詢錄音屬實（見
    本院簡上卷第41頁），顯見被告於警詢當時係本於自由意志
    忠實陳述案發經過，被告所辯上揭情詞，顯然難以採信。
  (二)又查，本案查獲被告酒後駕車經過，業經員警乙○○於本院
    審理時證稱：其於97年9 月18日下午6 時至8 時執行巡邏勤
    務，當天與另一警員洪雅君接獲報案稱鼎貴路60巷11號前有
    糾紛，到達時，其目視到一部機車騎出去，在場一名婦人告
    知該人已經騎走了，其等即循線追出至鼎金後路420 巷口，
    即發現該人自摔於該處，其等看到被告被機車壓住，並有聞
    到被告身上有酒味，其等就將被告帶回警局調查等語（見本
    院簡上卷第59、60頁），復證稱：從其等到達至被告摔車相
    隔不到5 秒，被告是騎車轉出去就摔倒了等語明確（見本院
    簡上卷第60頁），並提出事故現場圖1 份、現場照片4 張以
    為佐證（見本院簡上卷第54至56頁）。據上，被告從其位於
    鼎貴路60巷11號住處前騎乘機車離去到摔倒之過程，均為員
    警乙○○親眼目睹，是被告於警詢所為之前揭供述與在場證
    人目擊之經過相符，應堪認與事實相符。至於被告嗣後翻異
    前詞，辯稱：伊實際上是在住家附近公園喝酒，還沒騎車就
    摔倒在地上了云云，與上開事證不符，顯係臨訟卸責之詞，
    自不足採信。
  (三)另員警乙○○將被告帶至派出所後，經測驗其呼氣酒精濃度
    高達每公升1.57毫克一節，有呼氣酒精濃度測試紀錄表1 紙
    可證（見警卷第7 頁）；又人於飲用酒精達一定數量後，相
    較於平常未飲酒之精神狀態，有注意力降低、反應遲緩而影
    響駕駛之狀況，正常人於飲酒後當呼氣酒精濃度達每公升0.
    25毫升時，肇事率為正常情形之2 倍，酒精濃度達每公升0.
    55毫升時，肇事率為正常情形之10倍，酒精濃度達每公升0.
    85毫升時，肇事率則為正常情形之50倍（見中央警察大學交
    通學系暨交通管理研究所蔡志中教授製作之「酒精濃度與肇
    事率關係」表）。再者，被告於警詢過程中，有意識模糊、
    語無倫次情事，亦經證人乙○○於審判證述屬實（見本院簡
    上卷第59頁），並有刑法第185 條之3 案件測試觀察紀錄表
    1 份在卷可參（見警卷第6 頁）。據上，本案被告於事故後
    經測得呼氣酒精濃度達每公升1.57毫克，又其開始騎車後未
    及5 秒，即無法穩定車身而自摔於地，於嗣後員警詢問時，
    又有語無倫次、注意力無法集中之情形，是則被告當時騎乘
    機車時之精神狀態，顯已達於不能安全駕駛動力交通工具之
    程度，至為明確。
  (四)綜上所述，本案事證明確，被告酒後不能安全駕駛動力交通
    工具仍騎乘機車之犯罪事實已經證明，應予依法論科。
二、核被告所為，係犯刑法第185 條之3 之不能安全駕駛動力交
    通工具罪。原審以本案事證明確，依刑法第185 條之3 、刑
    法第42條第3 項前段，刑法施行法第1 條之1 等規定，量處
    被告罰金9 萬元，並諭知以新臺幣1,000 元折算1 日之罰金
    易服勞役之折算標準，其認事、用法均無不當，被告上訴意
    旨執前詞空言否認犯罪，指摘原審判決不當，並請求本院另
    為無罪之判決云云，尚難憑取。又本院審酌被告明知酒精成
    分對人之意識控制能力具有不良影響，超量飲酒後會導致對
    週遭事物之辨識及反應能力較平常狀況薄弱，因而酒後駕車
    在道路上行駛，對往來之公眾及駕駛人自身皆具有高度危險
    性，竟仍於酒後騎乘機車，漠視自己及公眾行之安全，自屬
    可議，且因酒後注意力降低而自行滑倒發生事故，造成自己
    身體受傷等情，及參酌其他一切情狀，認原審量處之刑度尚
    屬適當，是以本案被告上訴為無理由，應予駁回。
四、依刑事訴訟法第455 條之1 第1 項、第3 項、第368 條、第
    364 條、第371條，判決如主文。
中    華    民    國    98    年     3    月    17    日
                  交通法庭  審判長法  官  洪能超
                                  法  官  林建鼎
                                  法  官  陳思帆
以上正本證明與原本無異。
不得上訴。
中    華    民    國    98    年     3    月    17    日
                                  書記官  李宗諺
附錄本判決論罪之法條：
中華民國刑法第185條之3
服用毒品、麻醉藥品、酒類或其他相類之物，不能安全駕駛動力
交通工具而駕駛者，處1 年以下有期徒刑、拘役或科或併科3 萬
元以下罰金。


司法院資訊處製作；財團法人民間司法改革基金會備份。
